【裁判字號】    90,自,946
【裁判日期】    920910
【裁判案由】    違反著作權法等
【裁判全文】
臺灣臺北地方法院刑事判決                            九十年度自字第九四六號
    自  訴  人  乙○○
    代  理  人  俞昌瑋  律師
    被      告  甲○○
右列被告因違反著作權法等案件，經自訴人提起自訴，本院判決如左：
    主  文
甲○○意圖銷售擅自以重製之方法侵害他人之著作財產權，並以之為常業，處有期徒
刑壹年壹月。
    事  實
一、甲○○日常即在各流動商品展示場販售蜂蜜醋維生，負責在台中以北販售，前於
    民國九十年三、四月間，先向宜蘭市農會養峰產銷班班長乙○○批購蜂蜜醋轉售
    營利，嗣其為圖降低成本，明知「養峰人家」、「養峰人家及圖」之商標及圖樣
    ，業由乙○○向經濟部中央標準局（現改名為經濟部智慧財產局）申請註冊，且
    經該局各於八十六年十二月十六日、九十年四月一日審定准予註冊取得商標專用
    權，指定使用於商標法施行細則第四十九條第三十類之蜂蜜及醋類等商品，並核
    發商標註冊號數00000000號、聯合商標註冊號數00000000號商
    標註冊證在案（「養峰人家」專用期間自八十六年十一月十六日起，至九十六年
    十一月十五日止；「養峰人家及圖」專用期間自九十年三月一日起，至九十六年
    十一月十五日止），且養峰人家之類於藝術字跡及其圖示，俱屬乙○○所創作之
    美術著作，應由著作人乙○○專有重製該著作之權利，未經取得商標專用權人及
    著作權人乙○○之同意或授權，不得使用及重製前揭商標及美術著作，詎其為降
    低成本，意圖欺騙他人之概括犯意，自同年五月間某日起，自行以蜂蜜添加市售
    工研醋後裝入玻璃瓶內，製售仿冒蜂蜜醋，另委由不知情之臺中市不詳名稱印刷
    廠代為印製相同於前揭「養峰人家」、「養峰人家及圖」商標之標帖、包裝紙袋
    及包裝紙箱，並將標帖黏貼於自製蜂蜜醋玻璃瓶外側，足生損害於乙○○及購買
    蜂蜜醋之顧客，旋以址設於臺北縣新店市○○街三四四號之「遠登開發有限公司
    」為據點或透過郵政帳戶劃撥，將使用上開商標之同一商品蜂蜜醋，各以每瓶新
    臺幣（下同）二百元代價售予不特定人，批發銷售於臺北縣、市及基隆地區各傳
    統市場或雜貨店，並以之為常業，侵害他人之著作權，後因消費者購食後感覺不
    適，依包裝袋上標示之電話向乙○○申訴後，乙○○始知上情。
二、案經乙○○向本院提起自訴。
    理  由
一、右揭事實業據被告甲○○於本院審理中坦承不諱，核與告訴人乙○○指訴受害情
    節相符，並有經濟部中央標準局商標註冊號數00000000號、聯合商標註
    冊號數00000000號商標註冊證影本、乙○○以郵政劃撥或電話訂購仿冒
    蜂蜜醋之郵政劃撥儲金存款收據影本、遠登開發有限公司出具之收據及新竹貨運
二、所謂文書，乃外型為有體物，文書表意人之思想或意思以視覺感官可見之方法記
    載於該有體物上者，均可謂為刑法之「文書」（參照最高法院七十六年度臺上字
    第二四六號判決對於盜版錄影帶案例之解釋）。被告販賣並交付類如本案之仿冒
    「養峰人家」、「養峰人家及圖」商標蜂蜜醋，核犯著作權法第九十一條第二項
    、第九十四條之常業以意圖銷售而擅自以重製方法侵害他人著作財產權之罪、商
    標法第六十二條第一款之同一商品使用相同於他人註冊商標之圖樣罪，刑法第二
    百二十條第一項、第二百十條、第二百十六條之行使偽造私文書罪。（同參照最
    高法院七十六年度臺上字第二四六號判決對於出售、出租盜版錄影帶案例之見解
    ）。被告犯罪後，著作權法業於民國九十二年七月八日修正公布，其中原由舊法
    第九十四條、第九十一條第二項所規範之「以意圖銷售而擅自以重製之方法侵害
    他人之著作財產權為常業」之行為，新法改由第九十四條第一項、第九十一條第
    一項「以意圖營利而以重製之方法侵害他人之著作財產權為常業」之規定加以處
    罰，比較舊法與新法之刑度，以舊法較有利於行為人，爰依據刑法第二條第一項
    但書之規定，就被告違反著作權法之犯行部分，適用行為時之修正前著作權法第
    九十四條處斷。又被告先後多次行使偽造私文書、販賣（含販入行為）仿冒商標
    商品犯行，時間緊接、手法雷同，各觸犯犯罪構成要件相同之罪名，顯均係基於
    概括犯意反覆為之，屬連續犯，皆依連續犯規定各論以一罪。被告每一販賣交付
    仿冒上開蜂蜜醋之行為，均同時觸犯上開行使偽造私文書罪、同一商品使用相同
    於他人註冊商標之圖樣罪及常業以意圖銷售而擅自以重製方法侵害他人著作財產
    權之罪，被告所犯上開三罪，應屬一行為觸犯數罪名之想像競合犯，應從一重之
    常業以意圖銷售而擅自以重製方法侵害他人著作財產權之罪處斷。爰審酌被告本
    案販賣仿冒蜂蜜醋等物之數量，事後坦承不諱態度尚稱良好，量處如主文第一項
    所示之刑。末查被告前未曾受有期徒刑以上刑之宣告，有台灣高等法院被告全國
    前案紀錄表在卷可按，其經此教訓，當知警惕，應無再犯之虞，本院認對其所宣
    告之刑以暫不執行為適當，宣告緩刑年，用啟自新。
三、據上論斷，應依刑事訴訟法第三百四十三條、第二百九十九條第一項前段，商標
    法第六十二條第一款、第六十四條，修正前著作權法第九十四條、第九十一條第
    二項，刑法第二條第一項但書、第十一條、第五十六條、第二百十六條、第二百
    二十條、第二百十條、第五十五條、第七十四條第一款，判決如主文。
中      華      民      國      九十二    年      九      月    十  日
                                      臺灣臺北地方法院智慧財產權庭
                                          法  官  曾  正  龍
右正本證明與原本無異。
如不服本判決，應於判決送達後十日內向本院提出上訴狀（應抄附繕本）。
                                          書記官  彭  自  青
中      華      民      國      九十二    年      九    月    十九  日
附錄本案論罪科刑法條全文：
著作權法第九十一條
擅自以重製之方法侵害他人之著作財產權者，處六月以上三年以下有期徒刑，得併科
新台幣二十萬元以下罰金。
意圖銷售或出租而擅自以重製之方法侵害他人之著作財產權者，處六月以上五年以下
有期徒刑，得併科新台幣三十萬元以下罰金。
著作權法第九十四條
以犯第九十一條、第九十二條或第九十三條之罪為常業者，處一年以上七年以下有期
徒刑，得併科新台幣四十五萬元以下罰金。
商標法第六十二條
意圖欺騙他人，有左列情事之一者，處三年以下有期徒刑、拘役或科或併科二十萬元
以下罰金：
一  於同一商品或同類商品，使用相同或近似於他人註冊商標之圖樣者。
二  於有關同一商品或同類商品之廣告、標帖、說明書、價目表或其他文書，附加相
    同或近似於他人註冊商標圖樣而陳列或散布者。
刑法第二百十條
偽造、變造私文書，足以生損害於公眾或他人者，處五年以下有期徒刑。
刑法第二百十六條
行使第二百十條至第二百十五條之文書者，依偽造、變造文書或登載不實事項或使登
載不實事項之規定處斷。
刑法第二百二十條
在紙上或物品上之文字、符號、圖畫、照像，依習慣或特約，足以為表示其用意之證
明者，關於本章及本章以外各罪，以文書論。
錄音、錄影或電磁紀錄，藉機器或電腦之處理所顯示之聲音、影像或符號，足以為表
示其用意之證明者，亦同。
電磁紀錄，指以電子、磁性或其他無法以人之知覺直接認識之方式所製成之紀錄，而
供電腦處理之用者。


司法院資訊處製作；財團法人民間司法改革基金會備份。
